【裁判字號】    97,訴,1837
【裁判日期】    980121
【裁判案由】    毒品危害防制條例
【裁判全文】
臺灣基隆地方法院刑事判決              97年度訴字第1837號
公  訴  人  臺灣基隆地方法院檢察署檢察官
被      告  甲○○
                    現於臺灣基隆監獄基隆分監
上列被告因毒品危害防制條例案件，經檢察官提起公訴（97年度
毒偵字第2878號），被告於準備程序進行中，就被訴事實為有罪
之陳述，經本院合議庭裁定由受命法官獨任進行簡式審判程序，
判決如下：
    主  文
甲○○施用第一級毒品，累犯，處有期徒刑玖月。
    事  實
一、甲○○前因施用毒品案件，經2 次觀察、勒戒後，均認無繼
    續施用毒品之傾向，由臺灣基隆地方法院檢察署檢察官分別
    以88年度毒偵字第666號及90年度毒偵字第749號為不起訴處
    分確定（先後於88年10月27日、90年7 月12日觀察、勒戒完
    畢釋放）；復因施用第二級毒品案件，經本院於93年2 月24
    日以93年度基簡字第112號判決處有期徒刑3月，於93年3 月
    22日確定，並於93年5月4日易科罰金執行完畢：再因施用第
    二級毒品案件，經福建金門地方法院於93年10月18日以93年
    度城簡字第85號判決，判處有期徒刑6月確定(甲)；又因施用
    第二級毒品及持有毒品案件，分經本院於94年11月14日以94
    年度易字第412號判決有期徒刑7月確定，於94年10月24日以
    94 年度基簡字第835號判決有期徒刑3月確定，前開2罪，嗣
    經裁定合併定應執行有期徒刑9月確定(乙)；復因施用第二級
    毒品案件，經本院於95年2月21日以95年度易字第82號判決
    處有期徒刑7月確定(丙)，前開(甲)、(乙)、(丙)合併計算期間執行
    ，於94年12月16日發監執行，並於96年4月18日縮短刑期假
    釋出監，所餘刑期並付保護管束，於96年9月26日保護管束
    期滿，未經撤銷假釋而執行完畢（構成累犯）；復因施用毒
    品案件，經本院以97年度訴字第1274號判決應執行有期徒刑
    1 年確定，現仍執行中。
二、詎其仍未戒除毒癮，基於施用第一級毒品海洛因及第二級毒
    品甲基安非他命之犯意，在97年10月15日中午12時許，在基
    隆市○○區○○路130 號住處，以將第一級毒品海洛因、第
    二級毒品甲基安非他命置放於鋁箔紙上，再以火燒烤產生煙
    霧而吸食之方式，同時施用海洛因、甲基安非他命1 次。嗣
    於同年月17日下午3 時30分許，為警持搜索票在上址住處查
    獲，復經其同意為警採其尿液送驗，結果呈嗎啡及安非他命
    、甲基安非他命陽性反應，而悉上情。
三、案經基隆市警察局第一分局報告臺灣基隆地方法院檢察署檢
    察官偵查起訴。
    理  由
一、本件被告所犯者非為死刑、無期徒刑、最輕本刑為3 年以上
    有期徒刑之罪或高等法院管轄第一審案件，其於準備程序進
    行中，先就被訴事實為有罪之陳述，經告知其簡式審判程序
    之旨，並聽取公訴人及被告之意見後，本院依刑事訴訟法第
    273條之1第1 項之規定，裁定由受命法官獨任進行簡式審判
    程序，且依同法第273條之2規定，簡式審判程序之證據調查
    ，不受第159條第1項、第161條之2、第161條之3、第163 條
    之1及第164條至第170條規定之限制，合先敘明。
二、前揭犯罪事實，業據被告於本院準備程序及審理時坦承不諱
    ，又經被告同意，為警查獲後所採集之尿液經送驗後，呈安
    非他命、甲基安非他命、嗎啡之陽性反應，此有基隆市警察
    局第一分局偵辦毒品案件尿液簡體對照表、台灣尖端先進生
    技醫藥股份有限公司濫用藥物檢驗報告各乙份附卷可稽，且
    參之以酵素免疫分析或薄層定性分析等方式為初步篩檢者，
    檢驗結果雖有相當程度偽陽性之可能，然以氣（液）相層析
    、質譜分析之儀器為交叉確認者，檢驗結果出現偽陽性之機
    率則極低，因而具有公信力，核足為對涉嫌人不利之認定；
    尤以「毒品施用後於尿液、血液中可檢出之最大時限，與施
    用劑量、施用頻率、施用方式、施用者飲水量之多寡、個人
    體質、代謝情況、檢體收集時間點及所用檢測方法之靈敏度
    等因素有關，因個案而異。依據Clarke's Isolation Identi
    fication of Drugs第二版記載，血液中藥物之半衰期（濃
    度減半所需時間）分別為古柯鹼0.7-1.5小時、海洛因3分鐘
    （其代謝物為嗎啡2-3小時）、嗎啡2-3小時、大麻20-36 小
    時、安非他命12小時（當尿液偏酸性時，為4- 8小時）、甲
    基安非他命9小時、Ketamine 2-4小時，而MDMA約8.49 小時
    。一般於尿液中可檢出之最大時限，古柯鹼為施用後1-4 天
    、海洛因2-4天、嗎啡2-4天、大麻1-10天、安非他命1-4 天
    、甲基安非他命1-5天、MDMA1- 4天、MDA 1-4天、Ketamine
    2-4天。」此曾經行政院衛生署藥物食品檢驗局以92年7月23
    日管檢字第0920005609號函釋在案，足認被告自白與犯罪事
    實相符，其犯罪事證明確，犯行洵堪認定，應依法論科。
三、又施用甲基安非他命之代謝最先是去N-甲基（N-demethylat
    ion ）形成安非他命，而施用甲基安非他命後，在正常尿液
    PH值情況下，24小時內，有43％服用劑量以甲基安非他命原
    態排出；另施用安非他命後24小時內，有30％以安非他命原
    態排出，20％經去氨基作用及氧化作用形成苯甲酸，2％ 經
    反應形成Norephedrine（參照行政院衛生署出版「物質濫用
    」、「常見濫用藥物檢驗方法彙編」所載）。而施用安非他
    命後，其尿液不致檢出甲基安非他命陽性反應，而施用甲基
    安非他命後，其尿液可檢出甲基安非他命和其代謝物安非他
    命成分，有行政院衛生署管制藥品管理局93年11月2 日管檢
    字第0930010499號函可按，是尿液經檢驗出甲基安非他命陽
    性反應，係被告施用甲基安非他命後以甲基安非他命原態排
    出者；而檢驗出安非他命陽性部分，乃施用甲基安非他命、
    安非他命均可檢驗出安非他命陽性反應。查被告為警採集之
    尿液經檢驗結果，呈安非他命及甲基安非他命陽性反應，足
    以認定被告係施用甲基安非他命，而非安非他命，起訴書記
    載被告係施用安非他命，容有誤會，附此敘明。
四、查海洛因、甲基安非他命分係毒品危害防制條例第2條第2項
    第1款、第2款所定之第一級、第二級毒品，核被告所為，係
    犯毒品危害防制條例第10條第1項、第2項之施用第一級、第
    二級毒品罪。被告持有第一級毒品海洛因及第二級毒品甲基
    安非他命之低度行為，應為施用第一級、第二級毒品之高度
    行為所吸收，不另論罪。被告將第一級毒品海洛因、第二級
    毒品甲基安非他命混合置入鋁箔紙內燒烤而同時施用，係一
    行為觸犯上開2罪名，為想像競合犯，應依刑法第55 條規定
    ，從較重之施用第一級毒品罪處斷，公訴意旨認被告所犯上
    開2 罪，應分論併罰，尚有誤會，另起訴書誤載被告施用毒
    品時間、方式，業據被告供陳如上，應予更正，均併予敘明
    。再被告有事實欄所示論罪科刑執行完畢情形，有臺灣高等
    法院被告前案紀錄表乙份附卷足憑，其於前案執行完畢後5
    年內，故意再犯本件有期徒刑以上之罪，為累犯，依刑法第
    47條第1 項加重其刑。爰審酌被告曾有施用毒品之前科仍不
    知戒除，惟犯罪後坦承犯行，且所犯之施用毒品犯行乃戕害
    自己身心健康，並未危及他人等一切情狀，量處如主文所示
    之刑。
據上論斷，應依刑事訴訟法第273 條之1 第1 項、第299 條第1
項前段，毒品危害防制條例第10條第1項、第2項，刑法第11 條
前段、第55條、第47條第1項，判決如主文。
本案經檢察官乙○○到庭執行職務。
中    華    民    國    98    年     1    月   21    日
                  刑事第四庭法  官   周霙蘭
以上正本證明與原本無異。
如不服本判決應於收受本判決後10日內向本院提出上訴書狀，其
未敘述上訴理由者，並得於提起上訴後10日內向本院補提理由書
狀（均須按他造當事人之人數附繕本）「切勿逕送上級法院」。
中    華    民    國    98    年     1    月   21    日
                            書記官  莊智凱
附錄本案所犯法條：
毒品危害防制條例第10條：
I施用第一級毒品者，處 6 月以上 5 年以下有期徒刑。
II施用第二級毒品者，處 3 年以下有期徒刑。


司法院資訊處製作；財團法人民間司法改革基金會備份。
